【裁判字號】    95,訴,903
【裁判日期】    950926
【裁判案由】    營業稅
【裁判全文】
臺北高等行政法院判決
                                     95年度訴字第00903號
                              .
原      告  鈞木實業有限公司
代  表  人  甲○○（董事）
訴訟代理人  乙○○
被      告  財政部臺灣省北區國稅局
代  表  人  凌忠嫄（局長）住同上
訴訟代理人  丙○○
            丁○○
上列當事人間因營業稅事件，原告不服財政部中華民國95年1 月
13日台財訴字第09400611890 號（案號：00000000）訴願決定，
提起行政訴訟。本院判決如下：
    主  文
原告之訴駁回。
訴訟費用由原告負擔。
    事  實
壹、事實概要：
    原告於民國（下同）92年7 月間進貨，金額計新台幣（下同
    ）2,118,000 元（不含稅），未依法取得憑證，而以虛設行
    號之暐智企業股份有限公司（以下簡稱暐智公司）開立之統
    一發票4 紙，作為進項憑證申報扣抵銷項稅額，虛報進項稅
    額105,900 元，經財政部臺灣省南區國稅局及臺灣高雄地方
    法院檢察署（以下簡稱高雄地檢署）查獲，檢附高雄地檢署
    檢察官起訴書影本等相關事證，移由被告審理違章成立，乃
    核定補徵原告營業稅105,900 元，並按其所漏稅額105,900
    元處以5 倍罰鍰計529,500 元（計至百元止）。原告不服，
    申請復查，經被告以94年9 月12日北區國稅法一字第094002
    3132號復查決定（下稱原處分），除罰鍰處分獲准變更為31
    7,700 元外，其餘復查駁回；原告對罰鍰處分猶表不服，提
    起訴願，復遭財政部決定駁回，遂向本院提起行政訴訟。
貳、兩造聲明：
一、原告聲明：求為判決
(一)、訴願決定及原處分不利原告部分均撤銷，並命被告將對原告
    之罰鍰3 倍計317,700 元，減為1 倍105,900 元。
(二)、訴訟費用由被告負擔。
二、被告聲明：求為判決如主文所示。
參、兩造之爭點：
一、原告主張之理由：
(一)、原告於92年7 月經友人介紹採購1 批斷頭貨，物品係夾板，
    交易方式為銀貨兩訖（發票為準）。93年間原告僅接獲通知
    單並無稅單，通知單上之稅金為30,750元，亦非105,900 元
    ，原告不瞭解繳納稅金為何沒有稅單，而不知如何繳納。嗣
    於94年3 月10日收受稅單時，已盡速繳納，並未延遲，即使
    延遲繳納，與不繳情形相差甚遠，被告以不繳之理由處罰原
    告，並不合理。
(二)、被告所屬人員欺騙原告稱書寫承認書，即可用1.5 倍處罰。
    惟原告要求以1 倍處罰，因原告為小企業生存困難，1 倍與
    3 倍相差20萬，原告資產及銀行帳號又被查封，無非雪上加
    霜。況虛設行號在外為非作歹，被告亦應負責任。
二、被告主張之理由：
    本件被告所屬臺北縣分局原按所漏稅額105,900 元處5 倍罰
    鍰529,500 元，原告於「復查決定」前始補繳稅款及以書面
    承認違章事實，被告依修正稅務違章案件裁罰金額或倍數參
    考表規定改按所漏稅額處3 倍罰鍰317,700 元，並無違誤，
    應予維持。另被告所屬臺北縣分局於93年10月18日北區國稅
    北縣三字第0930080304號調查函說明五已予敘述「如願意於
    裁罰處分核定前補繳稅款及書面承認違章事實，可適用較低
    裁罰倍數」等語，本行政指導亦有原告掛號收件回執可證，
    被告未於「裁罰處分」核定前補繳稅款及以書面承認違章事
    實，甚為明確，至前揭調查函所述稅額30,750元係取具虛設
    行號暐智公司開立之統一發票4 紙中其中一筆稅額，係屬筆
    誤，併予敘明。綜上，原核定、復查、訴願決定並無違誤。
    理  由
壹、程序方面：
    本件行政訴訟起訴後，被告原代表人由許虞哲變更凌忠嫄，
    有行政院令影本在卷可憑，玆經繼任者於95年9 月7 日具狀
    承受訴訟，核無不合，應予准許。
貳、實體方面：
一、本件應適用之法規：
(一)、按「營業人當期銷項稅額，扣減進項稅額後之餘額，為當期
    應納或溢付營業稅額。．．．進項稅額，指營業人購買貨物
    或勞務時，依規定支付之營業稅額。」、「營業人左列進項
    稅額，不得扣抵銷項稅額：一、購進之貨物或勞務未依規定
    取得並保存第三十三條所列之憑證者。」、「納稅義務人，
    有左列情形之一者，除追繳稅款外，按所漏稅額處一倍至十
    倍罰鍰，並得停止其營業：．．．五、虛報進項稅額者。」
    加值型及非加值型營業稅法（以下簡稱營業稅法）第15條第
    1 項、第19條第1 項第1 款及第51條第5 款分別定有明文。
    又「本法第五十一條第五款所定虛報進項稅額，包括依本法
    規定不得扣抵之進項稅額，無進貨事實及偽造憑證之進項稅
    額而申報退抵稅額者。」亦為同法施行細則第52條第1 項所
    明定。核此施行細則規定，內容符合立法授權意旨，且未逾
    越母法規定之範圍，本院自得適用。
(二)、次按「．．．對於營業人取得非實際交易對象所開立之統一
    發票作為進項憑證申報扣抵銷項稅額之案件，應視情節，分
    別依下列原則處理：(一)取得虛設行號發票申報扣抵之案件．
    ．．2.有進貨事實者：(1)進貨部分，因未取得實際銷貨人出
    具之憑證，應依稅捐稽徵法第四十四條規定處以行為罰。(2)
    因虛設行號係專以出售統一發票牟取不法利益為業，並無銷
    貨事實，故取得虛設行號發票之營業人，自亦無向該虛設行
    號進貨並支付進項稅額之事實，除該營業人能證明確有支付
    進項稅額予實際銷貨之營業人，並經稽徵機關查明該稅額已
    依法報繳者，應依營業稅法第十九條第一項第一款規定，就
    其取得不得扣抵憑證扣抵銷項稅額部分，追補稅款，不再處
    漏稅罰外，其虛報進項稅額，已構成逃漏稅，應依營業稅法
    第五十一條第五款規定補稅並處罰。．．．」為財政部83年
    7 月9 日台財稅第831601371 號函釋示在案，該函釋乃財政
    部基於中央主管機關職權，釋示營業人取得虛設行號之發票
    作為進項憑證申報扣抵之處罰原則，並未牴觸營業稅法之規
    定，且符營業稅法第51條規定，防止漏稅，以達正確課稅之
    之法目的，稽徵機關辦理相關案件自得予以援用。
二、兩造不爭之事實：
    原告於92年7 月間進貨，金額計2,118,000 元（不含稅），
    未依法取得憑證，卻以虛設行號之暐智公司開立之統一發票
    4 紙，作為進項憑證申報扣抵銷項稅額，虛報進項稅額105,
    900 元，經財政部臺灣省南區國稅局及高雄地檢署查獲，檢
    附高雄地檢署檢察官起訴書影本等相關事證，移由被告審理
    違章成立，核定補徵原告營業稅105,900 元，罰鍰部分則經
    原告申請復查，同時並書寫承諾書承認違章事實，並繳納上
    開本稅，而經被告由原按其所漏稅額105,900 元處以5 倍罰
    鍰計529,500 元（計至百元止），變更以3 倍計算之罰鍰31
    7,700 元。原告對罰鍰處分猶表不服，提起訴願亦遭駁回等
    事實，有原告承諾書、被告台北縣分局營業稅違章隨課核定
    稅額繳款書、處分書、高雄地檢署檢察官92年度偵字第2343
    4 號、93年度偵字第11982 、11983 號起訴書、財政部臺灣
    省南區國稅局通報函及專案申請調檔統一發票查核清單、如
    事實概要所述之復查決定書及財政部95年1 月13日台財訴字
    第09400611890 號訴願決定書影本分別附於原處分卷及本院
    卷可稽，自堪信為真實。
三、原告循序提起本件行政訴訟，主張：原告於92年7 月經友人
    介紹採購1 批斷頭貨，交易方式為銀貨兩訖，93年間原告僅
    接獲通知單而無稅單，原告不解繳納稅金為何沒有稅單，因
    而不知如何繳納。嗣於94年3 月10日收受稅單時，已盡速繳
    納，並未延遲。而被告所屬人員曾告知原告倘書寫承認書，
    即可用1.5 倍處罰，原告請求以1 倍處罰，因原告為小企業
    ，1 倍與3 倍相差20萬，已非原告所能負擔。況虛設行號之
    存在，被告非無責任云云。是本件爭點乃在罰鍰之倍數。
四、按「虛報進項稅額，有進貨之事實，取得虛設行號所開之憑
    證申報扣抵者，按所漏稅額處五倍之罰鍰，但於裁罰處分核
    定前已補繳稅款以書面或於談話筆（紀）錄中承認違章事實
    者，處二倍罰鍰；於復查決定前，已補繳稅款及以書面或於
    談話筆（紀）錄中承認違章事實者，處三倍之罰鍰。」稅務
    違章案件裁罰金額或倍數參考表著有規定，並無原告所稱得
    按所漏稅額裁處1.5 倍罰鍰之情形。如前所述，原告於本件
    復查決定前，已補繳稅款及以書面承認違章事實，是被告按
    其所漏稅額105,900 元處其3 倍之罰鍰317,700 元，於法自
    無不合；裁罰金額已較全然未繳本稅時為低。而被告於93年
    間通知原告於93年10月27日攜帶系爭違章事證相關資料，前
    往被告所屬台北縣分局接受調查，並載明原告如願意於裁罰
    處分核定前補繳所漏稅款，得從輕處罰，原告得於同日向該
    分局第三課洽辦，係屬行政指導，並不具法律上強制力，是
    該通知就所漏稅款金額固有誤載，然有關繳款事宜既已載明
    應向該分局洽辦，苟原告有意繳款，該誤載於開單繳納時，
    自會更正，不致影響被告對原告補繳稅款、書面承認違章時
    點及裁罰倍數之認定，而損及原告任何權益，原告以無稅單
    及金額有誤為指摘，無非推託之詞，尚無可採。至虛設行號
    之取締與原告取得該行號之發票申報進項稅額，事屬二事，
    亦無從據此減輕原告上述違章責任，爰併此敘明。
五、如前所述，原告於交易過程，未據實取得交易對象所開立之
    統一發票，而以上述虛設行號所開具銷售額合計2,118,000
    元（不含稅）之統一發票4 紙，作為進項憑證申報扣抵銷項
    稅額，虛報進項稅額105,900 元，縱無故意，亦有過失，則
    被告依前揭營業稅法第51第5 款規定，認其以不得扣抵銷項
    稅額之進項稅額為扣抵，虛報進項稅額，致漏稅105,900 元
    ，違章成立，復查決定改按該所漏稅額處3 倍之罰鍰317,70
    0 元，追減罰鍰211,800 元。揆諸首揭規定，於法並無不合
    ，訴願決定遞予維持，亦無違誤，原告猶執前詞，訴請撤銷
    ，為無理由，應予駁回。
據上論結，本件原告之訴為無理由，爰依行政訴訟法第98條第3
項前段判決如主文。
中    華    民    國    95    年     9    月   26     日
                        第七庭審判長法  官  黃本仁
                                    法  官  黃秋鴻
                                    法  官  林玫君
上為正本係照原本作成。
如不服本判決，應於送達後20日內，向本院提出上訴狀並表明上
訴理由，如於本判決宣示後送達前提起上訴者，應於判決送達後
20日內補提上訴理由書（須按他造人數附繕本）。
中    華    民    國    95    年     9    月   26     日
                                    書記官  黃明和


司法院資訊處製作；財團法人民間司法改革基金會備份。
